【裁判字號】    98,毒抗,1182
【裁判日期】    981207
【裁判案由】    聲請觀察勒戒
【裁判全文】
臺灣高等法院臺中分院刑事裁定        98年度毒抗字第1182號
抗  告  人
即  被  告  甲○○
上列抗告人因聲請觀察勒戒案件，不服臺灣彰化地方法院中華民
國98年10月30日裁定（98年度毒聲字第385號），提起抗告，本
院裁定如下：
    主  文
抗告駁回。
    理  由
一、抗告意旨略以：抗告人即被告（下稱抗告人）甲○○並非每
    天都須施打毒品之毒犯，而係因朋友拿了毒品，方於民國98
    年8月19日施打1次，此外並未再施用，為此懇請予抗告人暫
    緩起訴，另以美沙酮來治療之裁定云云。
二、按犯毒品危害防制條例第10條之罪（即施用第一級、第二級
    毒品罪）者，檢察官應聲請法院裁定，令被告入戒治處所觀
    察、勒戒，其期間不得逾2月；依前項規定為觀察、勒戒或
    強制戒治執行完畢釋放後，5年後再犯第10條之罪者，適用
    本條前2項之規定，毒品危害防制條例第20條第1項、第3項
    分別定有明文。
三、經查：抗告人甲○○基於施用第一級毒品海洛因之犯意，於
    98年8月19日20時許，在其彰化縣員林鎮○○路○段仁愛巷6
    弄10號住處，以將海洛因用水稀釋後，再用注射針筒注射手
    臂血管之方式，施用第一級毒品海洛因1次；另基於施用第
    二級毒品甲基安非他命之犯意，於98年8月19日18時許，在
    其上開住處，以將甲基安非他命置於玻璃管內燒烤加熱使之
    產生煙霧後再以口吸食之方式，施用第二級毒品甲基安非他
    命1次，嗣於98年8月21日因至彰化縣警察局員林分局接受調
    查而為警查獲等情，業經抗告人於警詢時及偵查中坦承不諱
    ，且經警採集其尿液送驗，結果確呈「嗎啡、甲基安非他命
    」陽性反應，此有彰化縣警察局員林分局委託檢驗尿液代號
    與真實姓名對照表、詮昕科技股份有限公司編號00000000號
    濫用藥物尿液檢驗報告各1紙在卷可稽，核與抗告人自白施
    用海洛因及甲基安非他命之情節相符，抗告人於本件抗告亦
    未爭執上開事實，是其確有施用第一級、第二級毒品之犯行
    堪以認定。又抗告人前因施用毒品案件，經送觀察勒戒後認
    有繼續施用毒品之傾向，再送強制戒治，嗣因執行成效經評
    定為合格而停止戒治，所餘戒治期間交付保護管束，於90年
    2月13日保護管束期滿未經撤銷而視為強制戒治執行完畢，
    由臺灣彰化地方法院檢察署檢察官以90年度戒毒偵字第293
    號為不起訴確定在案，是抗告人係屬前案強制戒治執行完畢
    5 年後再犯毒品危害防治條例第10條之罪，原審因而依毒品
    危害防制條例第20條第3項之規定，裁定令抗告人入勒戒處
    所觀察、勒戒，期間不得逾2月，核屬適法，並無違誤。抗
    告人雖主張其並非經常須施用毒品之毒犯，惟觀察、勒戒處
    分之立法意旨在於幫助施用毒品者戒除毒癮，避免其再次施
    用毒品之危險性，目的在藉由國家強制力幫助施用毒品者戒
    除對於毒品之身癮及心癮，抗告人固自認其僅偶而施用毒品
    並未成癮，然其是否成癮尚需相當時間之觀察，且為協助抗
    告人脫離施用毒品之惡習，仍有令入勒戒處所以隔離毒品誘
    惑之必要，仍難據此為免除執行觀察、勒戒之依據。又抗告
    意旨所提及之美沙酮替代療法，係檢察官依據刑事訴訟法第
    253條之2第1項第6款之規定，於其為緩起訴處分時，命被告
    於一定期間內完成戒癮治療，此依同法第253條之1第1項規
    定，係由檢察官參酌刑法第57條所列事項及公共利益之維護
    ，認以緩起訴為適當者，得為緩起訴處分，是以上開戒癮治
    療係檢察官之權限，原審僅能就檢察官聲請觀察勒戒之內容
    審酌有無理由並依法裁定，並無得否為美沙酮戒癮治療之權
    限，從而原裁定並無違法或不當之處。抗告人既有施用第一
    級毒品及第二級毒品之犯行，則原裁定依上開規定裁定令入
    勒戒處所施以觀察勒戒，於法洵屬有據。抗告意旨仍執前詞
    ，指摘原裁定不當，為無理由，應予駁回。
四、據上論結，應依刑事訴訟法第412條，裁定如主文。
中    華    民    國    98    年    12    月    7     日
            刑事第十庭  審判長法  官  林  照  明
                              法  官  林  欽  章
                              法  官  郭  瑞  祥
上列正本證明與原本無異。
不得再抗告。
                              書記官  李  妍  嬅
中    華    民    國    98    年    12    月    7     日


司法院資訊處製作；財團法人民間司法改革基金會備份。
